【裁判字號】    91,訴,1373
【裁判日期】    920102
【裁判案由】    妨害自由
【裁判全文】
臺灣高雄地方法院刑事判決                        九十一年度訴字第一三七三號
    公  訴  人  臺灣高雄地方法院檢察署檢察官
    被      告  丙○○  男  三.
                戊○○  男  二.
                乙○○  男  三.
                甲○○  男  二.
                丁○○  男  十.
    共 同 選任  謝嘉順律師
    辯  護  人
右列被告等因妨害自由案件，經檢察官提起公訴（九十一年度偵字第三八八七號），
本院如左：
    主  文
丙○○、戊○○、乙○○、甲○○、丁○○共同私行拘禁，丙○○，累犯，處有期徒
刑拾月；戊○○，處有期徒刑柒月；乙○○，累犯，處有期徒刑柒月；甲○○、丁○○，各處有期徒刑陸月，如易科罰金，以參佰元折算壹日。
    事  實
一、丙○○前因竊盜、詐欺案件，分別各經判處有期徒刑八月確定，並依序於民國八
    十八年一月十一日、八十九年一月十日執行完畢；乙○○前因過失致死、違反肅
    清煙毒條例及違反麻醉藥品管理條例案件，分別經判處有期徒刑一年、三年二月
    及五月確定，並定應執行刑四年五月，於八十八年十二月五日執行完畢，均仍不
    知悔改。丙○○於九十一年一月二十六日臺灣省各縣（市）鄉鎮市長選舉投票之
    當日上午，與戊○○、乙○○、甲○○及丁○○共同基於妨害自由之犯意聯絡，
    由丙○○邀同戊○○、甲○○先在乙○○住處會合後，再由乙○○駕駛其所有之
    車牌號碼Ｚ１—五五七三號自用小客車，搭載丙○○、戊○○及甲○○，前往己○○位在高雄縣旗山鎮○○街二二號住處等候，於當日上午七時十分許，見己○○開門走出住處之際，丙○○、戊○○、乙○○及甲○○即下車，要求己○○休
    息一天，不要妨害他人選舉，並欲強拉己○○入該車，己○○不從，戊○○遂持
    手機毆打己○○後腦杓，致己○○頭暈並受有左頸裂傷一公分×０點三公分×０
    點三公分、右膝瘀血之傷害（傷害部分已於偵查中撤回告訴），而將己○○強行
    押入該車後，由甲○○駕駛該車，乙○○乘坐駕駛座旁座位，戊○○、丙○○將
    己○○夾坐於該車後座中央，將己○○載往高雄縣旗山鎮○○里○○路合天大道
    院旁產業道路進入荔枝園之工寮內，而與有上開妨害自由之共同犯意聯絡，而已
    在該處等候之丁○○，共同將己○○禁錮在前開工寮內後，乙○○遂先行離開現
    場，並由丙○○、戊○○、甲○○及丁○○繼續看守己○○。迄至同日下午三時
    五十分許，丙○○見前揭選舉投票時間即將結束，始將己○○載至屏東縣里港鄉
    ○○道路上釋放，其間拘束己○○行動自由長達八時餘。嗣經己○○當日隨即報
    警後，始查悉上情。
二、案經高雄縣警察局旗山分局移送臺灣高雄地方法院檢察署檢察官偵查起訴。
    理  由
一、訊據被告丙○○、戊○○、乙○○、甲○○、丁○○對於在九十一年一月二十六
    日上午八時許，在證人己○○住處，被告戊○○以手機毆打證人己○○後腦杓，
    並以上開自用小客車，將證人己○○載至高雄縣旗山鎮○○里○○路合天大道院
    旁產業道路進入荔枝園之工寮內，迄至同日下午三時四十分許，始將己○○載往
    屏東縣里港鄉○○道路上，讓己○○下車之事實固坦承不諱，惟均矢口否認有何
    妨害自由之犯行，並均辯稱：當天是丙○○要向己○○催討所欠款項，是己○○
    自願上車，與伊等前往工寮打電話籌錢，並沒有強拉己○○上車，也沒有拘束己○○的自由云云。
二、經查：
（一）右揭犯罪事實，迭據證人己○○於警訊中證稱：當天乙○○問伊為何要參與此
      次選舉，並叫伊休息一天，不要妨礙他人，就與丙○○、戊○○將我強押上車
      後，由甲○○開車，到工寮後丙○○要伊忍耐一點，下午四時就放伊回去等語
      ；及於本院訊問中證稱：當天丙○○、乙○○與伊發生拉扯，戊○○並持黑色
      物體敲打伊頭部，他們就將伊強拉上車，丙○○叫伊乖一點，時間到就會放伊
      回去，到工寮後丁○○已在工寮等候，後丙○○、戊○○、甲○○及丁○○在
      外面，伊要出去工寮外面上廁所，他們要伊在裡面方便就好，後來丙○○表示
      時間到了，要伊上車等語（見九十一年十月十六日訊問筆錄）甚詳，並有廣聖
      醫院驗傷診斷書一紙、照片八幀在卷可稽。再佐以於警訊中，被告丙○○供稱
      ：當天伊等將己○○強押上車，由甲○○開車，將己○○載至荔枝園工寮等語
      ；被告乙○○自承：（問：你們前往己○○住處時作何舉動？）伊下車，丙○○也下車，並與己○○在言語中起衝突，丙○○一直拉著己○○要上車，己○○不肯，甲○○亦強拉己○○上車，戊○○並以手機打己○○幾下等語；被告
      戊○○供承：當天丙○○叫伊與乙○○、甲○○將己○○強押上車，並由甲○○開車載往荔枝園工寮，由伊等共同看守己○○等語；被告甲○○供陳：當天
      戊○○、丙○○要將己○○押上車，己○○不從，戊○○就持手機敲擊己○○
      頭部，己○○上車後，伊等將車開至工寮，限制己○○的行動等語；又被告乙○○於本院審理時亦供稱：「己○○原先不與我們前往工寮，他與丙○○及戊○○拉扯」等語，互核被告四人間上開供述，均大致相符，益徵被告五人確實
      有上開犯行無疑，被告丙○○、戊○○、乙○○、甲○○及丁○○事後雖以前
      揭情詞置辯，然被告五人就當天己○○如何上車，及其等在工寮中如何看守己○○各節，已具體供述如前，其等事後空言翻異前詞，顯係矯飾卸責之詞，委
      不足採。
（二）另被告丙○○等人雖均辯稱：本件糾紛是肇生於丙○○與證人己○○間之債務
      問題云云。然上開證人己○○遭被告強押、拘禁之日，係鄉鎮市長選舉投票之
      日，且被告丙○○在上開工寮內，要證人己○○忍耐一點，下午四時就放證人
      己○○回去等情，業經證人己○○陳述甚明。又被告等人確實係在當日下午三
      時五十分許，即選舉投票將於四點結束之際，始將證人己○○釋放一節，亦據
      證人己○○證述及被告等人供承明確。再者，被告丁○○自承：伊等只是單純
      在工寮聊天而已等語（見九十一年十月三日訊問筆錄）；另丙○○亦自承：當
      天己○○並未還錢等語（見九十一年十一月十一日訊問筆錄），衡之一般常情
      ，證人己○○當天既未還錢，而雙方就債務應如何解決，亦未談及一語，被告
      丙○○即主動將人己○○釋放，顯然與所稱要向己○○催討債務之情有違，足
      見被告前揭所辯，並不足採，本件應係肇因於選舉糾紛甚明。
（三）綜上所述，本案事證已臻明確，被告五人上開犯行，均堪以認定。
二、按刑法第三百零二條第一項所稱之私行拘禁，原係以非法方法剝奪人之行動自由
    之例示，若將被害人拘禁於一定處所，繼續較久之時間而剝奪其行動自由，仍屬
    私禁行為；刑法第三百零二條第一項所保護之法益為被害人之自由，而私行拘禁
    之行為，仍不外以強暴、脅迫為手段，其罪質本屬相同，則以私行拘禁之方法妨
    害人自由，縱其目的在使人行無義務之事，或妨害人行使權利，仍應逕依第三百
    零二條第一項論罪，並無適用刑法第三百零四條第一之餘地，最高法院二十五年
    上字第一九五四號、二十一年上字第一八三四號、二十九年上字第三七五七號判
    例足資供參。而證人己○○坐上該車後，即被限制行動自由，並被載往上開工寮
    寮私行拘禁，期間長達八小時餘，是核被告丙○○、戊○○、乙○○、甲○○、
    丁○○所為，均係犯刑法第三百零二條第一項之私行拘禁罪。被告五人間，有犯
    意之聯絡及行為之分擔，均屬共同正犯。又被告丙○○前因竊盜、詐欺案件，分
    別各經判處有期徒刑八月確定，並依序於八十八年一月十一日、八十九年一月十
    日執行完畢；被告乙○○前因過失致死、違反肅清煙毒條例及違反麻醉藥品管理
    條例案件，分別經判處有期徒刑一年、三年二月及五月確定，並定應執行刑四年
    五月，於八十八年十二月五日執行完畢，此有臺灣高等法院被告全國前案紀錄表
    二份在卷可按，其等受有期徒刑執行完畢後，五年以內再犯有期徒刑以上之本罪
    ，為累犯，均應依法加重其刑。爰審酌被告丙○○因選舉問題，即邀同被告戊○○、乙○○、甲○○、丁○○等人，共同侵害他人自由，嚴重危害治安，助長社
    會暴戾之氣，而戊○○並出手毆傷證人己○○，惡性非輕，惟念及被告甲○○、
    丁○○並無前科，有臺灣高等法院被告全國前案紀錄表各一份在卷可稽等一切情
    狀，分別量處如主文所示之刑，其中被告甲○○、丁○○部分，並諭知易科罰金
    之折算標準，以資儆懲。另上開被告戊○○持以毆打證人己○○之手機係被告戊○○所有，此固據被告戊○○供承屬實，然尚難認該手機係專供犯罪所用之物，
    爰不予宣告沒收，附此敘明。
據上論斷，應依刑事訴訟法第二百九十九條第一項前段，刑法第二十八條、第三百零
二條第一項、第四十七條、第四十一條第一項前段，罰金罰鍰提高標準條例第一條前
段、第二條，判決如主文。
本案經檢察官郭武義到庭執行職務
中華      民      國      九十二      年      一      月    二    日
                                臺灣高雄地方法院刑事第六庭
                                      審判長法官  李政庭
                                            法官  洪榮家
                                            法官  蘇雅慧
右正本證明與原本無異。
如不服本判決，應於判決送達後十日內，向本院提出上訴狀。
                                          書記官  林誠桂
中    華    民    國      九十二      年      一      月      二      日
附錄本案論罪科刑法條
中華民國刑法第三百零二條
私行拘禁或以其他非法方法，剝奪人之行動自由者，處五年以下有期徒刑、拘役或三
百元以下罰金。
因而致人於死者，處無期徒刑或七年以上有期徒刑，致重傷者，處三年以上十年以下
有期徒刑。
第一項之未遂犯罰之。


司法院資訊處製作；財團法人民間司法改革基金會備份。
